臺灣桃園地方法院民事裁定　　　　　110年度消債清字第139號
聲　請　人
即　債務人　徐俊仁　
代　理　人　曾冠潤律師(法律扶助律師)
上列當事人因消費者債務清理更生事件，本院裁定如下：
    主  文
債務人徐俊仁於民國一一○年七月九日所提更生方案應不予認可
。
債務人徐俊仁自民國一一○年十月二十日下午四時起開始清算程
序。命司法事務官進行本件清算程序。
    理  由
一、按更生方案未依消費者債務清理條例（下稱消債條例）第59
    條、第60條規定可決時，除有本條例第12條、第64條規定之
    情形外，法院應以裁定開始清算程序，消債條例第61條定有
    明文。次按債務人有薪資、執行業務所得或其他固定收入，
    依其收入及財產狀況，可認更生方案之條件已盡力清償者，
    法院應以裁定認可更生方案。債務人無固定收入，更生方案
    有保證人、提供擔保之人或其他共同負擔債務之人，法院認
    其條件公允者，亦同；無擔保及無優先權債權受償總額，顯
    低於法院裁定開始更生程序時，依清算程序所得受償之總額
    者，法院不得為前項之認可，消債條例第64條第1 項、第2
    項第3 款亦有明定。良以更生程序係以債務人將來有繼續性
    及反覆性收入之望為前提，立法鼓勵債務人利用更生程序，
    避免清算程序，無非在於更生程序對於債權人較為有利，可
    使債權人獲得較高之清償額數，而債務人復得以藉更生程序
    獲得重建，是倘「無擔保及無優先權債權於更生程序所得受
    償之總額，顯低於法院裁定開始更生程序時，依清算程序可
    能受償之總額」，即與更生立法之本旨相違，為保障債權人
    之權益，法院自不應逕行認可更生方案（消債條例第64條第
    2 項第3 款立法理由參照），此即「清算價值保障」之原則
    。再按法院裁定不認可更生方案時，同時裁定開始清算程序
    ；法院開始清算程序之裁定，應載明其年、月、日、時，並
    即時發生效力；法院裁定開始更生或清算程序後，得命司法
    事務官進行清算程序，消債條例第65條第1 項、第83條第1
    項、第16條第1 項前段亦分別定有明文。
二、經查：
  ㈠本件債務人徐俊仁前聲請更生，經本院以109 年度消債抗字
    第8 號裁定其自民國109 年6 月30日上午10時起開始更生程
    序，並由本院司法事務官以109 年度司執消債更字第230 號
    進行本件更生程序，而債務人於109 年10月21日提出之更生
    方案，其無擔保及無優先債權總額為新臺幣（下同）358 萬
    982 元，共分72期，每期清償3,000 元，清償總額為21萬6,
    000 元，清償成數為6.03％。本院司法事務官依消債條例第
    60條第1 項規定，定期命債權人以書面確答是否同意債務人
    提出之上開更生方案，經債權人國泰世華商業銀行股份有限
    公司具狀表示不同意，滙誠第二資產管理股份有限公司則未
    具狀表示意見。嗣司法事務官於110 年6 月11日以桃院祥青
    109 年度司執消債更字第230 號函通知債務人重新調整更生
    方案，經債務人於110 年7 月9 日具狀陳報調整後更生方案
    為，清償6 年，1 個月為1 期共分72期，每期清償4,000 元
    ，清償總額為28萬8,000 元，並表示依其年齡及收支狀況，
    每月至多僅能負擔還款4,000 元，若調整後之更生方案未獲
    可決，請本院逕以裁定開始清算程序等語，復經司法事務官
    限期命各債權人以書面確答是否同意該調整後之更生方案，
    債權人滙誠第二資產管理股份有限公司逾期未表示意見，債
    權人國泰世華商業銀行股份有限公司則表示不同意等情（見
    本院109 年度司執消債更字第230 號卷〈下稱司執消債更卷
    〉第73、84、93、95、100 頁、第114 至117 頁），業經本
    院調取上開卷宗核閱屬實，顯見債務人所提之更生方案，並
    未能依消債條例第59條及第60條規定獲得債權人會議之可決
    。
  ㈡又本件債務人所提更生方案未獲債權人之可決乙情，既如前
    述，揆諸首開規定，為期兼顧債權人與債務人之雙方利益，
    本院即應審酌債務人所提更生方案有無消債條例第63條第1
    項、第64條第2 項所列應不予認可之情事。查，債務人有以
    自己為要保人向新光人壽保險股份有限公司投保新光人壽新
    紀元增額終身壽險（保單號碼：A7MC003930）、新光人壽新
    紀元增額終身壽險（保單號碼：A7MC004000）、新光人壽新
    長安終身壽險（保單號碼：AEFA778590）等3 筆保單，該3
    筆保單之解約金各為4 萬12元、25萬6,360 元、5 萬2,703
    元，總保單價值為34萬9,075 元，有債務人之新光人壽投保
    簡表在卷可稽（見司執消債更卷第48頁）。惟債務人於110
    年7 月9 日所提出之調整後更生方案所清償總金額僅28萬8,
    000 元，低於法院裁定開始更生時，依清算程序所得受償之
    總額，而有消債條例第64條第2 項第3 款所規定不應認可更
    生方案之情形，本院自不得依消債條例第64條第1 項規定逕
    以裁定認可更生方案。本院司法事務官復已依消債條例第61
    條第2 項規定，於通知債務人及債權人就更生程序轉入清算
    程序表示意見，附此敘明。
三、綜上所述，本件聲請人所提之更生方案既未能依消債條例第
    59條、第60條之規定經債權人會議或書面決議之可決，且有
    消債條例第64條第2 項第3 款所定情形，本院即不得裁定認
    可更生方案，應依消債條例第65條第1 項規定，應以裁定開
    始清算程序，並命司法事務官進行本件清算程序，爰裁定如
    主文。
中    華    民    國   110    年    10    月    20    日
                  民事第二庭    法  官  李麗珍
　
上為正本係照原本作成。
開始清算程序之裁定不得抗告。如不服更生方案不予認可之裁定
，應於裁定送達後10日內，以書狀向本院提出抗告，並繳納抗告
費新臺幣壹仟元。
本裁定已於110年10月20日下午4時公告。
中    華    民    國   110    年    10    月    20    日
                                書記官  謝伊婕